【裁判字號】    98,苗小,551
【裁判日期】    981211
【裁判案由】    給付租金
【裁判全文】
臺灣苗栗地方法院民事小額判決         98年度苗小字第551號
原      告  苗栗縣卓蘭鎮公所
法定代理人  乙○○
訴訟代理人  戊○○
被      告  甲○○
兼訴訟代理  丁○○
人
上列當事人間請求給付租金事件，經臺中高等行政法院移送前來
，本院於民國98年11月30日言詞辯論終結，判決如下：
    主  文
原告之訴駁回。
訴訟費用新臺幣壹仟元由原告負擔。
    事實及理由
一、原告起訴主張：
  (一)被告丁○○於民國96年7 月17日邀同被告甲○○為連帶保證
    人，與原告簽訂苗栗縣卓蘭鎮公有零售市場攤販契約（以下
    簡稱系爭租約），依約使用原告管理之卓蘭鎮公有零售市場
    1 樓第7 號攤位營業，使用期間自96年8 月1 日起至97年7
    月31日止，詎被告丁○○自96年8 月份起即未繳納使用費，
    雖經原告發函催討，未獲置理。嗣經原告終止系爭租約，共
    積欠租金新臺幣（下同）15,613元。為此，爰依系爭租約之
    規定，訴請被告給付租金。並聲明：被告應連帶給付原告15
    ,613元。
  (二)對被告抗辯所為陳述：茲因公有市場內有數十個攤位，且原
    告簽約須蓋用印信，並經法定代理人簽章，耗時甚久，兩造
    遂依往例，由承租人先於租約內簽章，統一彙整後再由原告
    用印，上開做法並不影響系爭租約之成立及效力，且被告丁
    ○○於簽署系爭租約後，即將營業必要之器具設備搬入分配
    之攤位內，當時即有販賣雞蛋糕、雨傘等物品之事實。另市
    場啟用開幕之際，被告丁○○亦積極參與商品促銷，領有原
    告為促銷攤商商品之兌換金；被告丁○○被推選為自治會副
    會長時，亦未見其對自己是否已具攤商身份質疑，顯然被告
    丁○○係以合法承租攤商之身分參與選舉，其抗辯未有訂約
    情事，顯係卸責之詞。
二、被告則以：被告丁○○原在市場外原告規劃之臨時攤販區擺
    設臨時攤位，亦曾短期租用他人於公有市場內之攤位營業。
    96年6 月間，為解決公有市場內營運不佳之狀況，被告丁○
    ○曾被市場攤商大會推選為公有市場自治委員會副會長，然
    因被告丁○○與市場管理員意見不和而未曾就任。嗣因租用
    公有市場固定攤位可申請營業登記，開立發票或收據給客人
    ，為營業方便及增加客源，故被告丁○○於覓妥保證人即被
    告甲○○後，即簽具內含系爭租約之承租攤位申請文件，向
    原告申請承租固定攤位；惟依原告規定，簽具系爭租約時，
    除了契約乙方（即被告）及保證人簽名欄外，系爭租約其餘
    內容完全空白，需待申請核准後，再正式簽約，是系爭租約
    並非經雙方合意共同簽署，而係被告送審之攤位申請文件之
    一。又原告收受被告申請文件後，被告丁○○雖有收到租金
    繳款單，惟經被告丁○○再三催促，並以卓蘭郵局96年11月
    26 日 第73號存證信函催告，卻從未收到原告正式簽約的通
    知。原告用印後，並未通知被告等人，亦未將被告丁○○應
    收執之契約正本送達被告，系爭租約復未經公證，依約被告
    丁○○不得先行進入市場營業。又被告售貨需要開立收據，
    依商業登記法需完成營業登記，因原告未將契約正本送達被
    告，致被告無法申請營業登記而無法順利營業。是原告既未
    與被告簽約，被告又未於原告之公有市場內營業，則原告請
    求被告等人給付租金，為無理由等語置辯。並聲明：原告之
    訴駁回。
三、本件被告丁○○於96年7 月17日邀同被告甲○○為連帶保證
    人，向原告申請承租固定攤位。被告等人填具系爭租約時，
    系爭租約除了契約乙方及保證人簽名欄外，其餘內容完全空
    白。原告於系爭租約用印後，並未通知被告等人，亦未將被
    告丁○○應收執之契約正本送達被告，系爭租約復未經公證
    等情，為兩造所不爭執，堪信為真實。
四、原告主張被告丁○○依系爭租約使用原告管理之卓蘭鎮公有
    零售市場1 樓第7 號攤位營業，迄今共積欠租金15,613元之
    事實，則為被告所否認，並以前詞置辯。是本件應審究者厥
    為系爭租約是否成立？經查：
  (一)按契約須以當事人互相表示意思一致而成立，所謂一致通常
    係指必要之點而言；又稱租賃者，謂當事人約定，一方以物
    租與他方使用、收益，他方支付租金之契約。民法第153 條
    、第421 條第1 項分別定有明文。經查，被告等人填具系爭
    租約，向原告申請承租固定攤位時，系爭租約除了契約乙方
    及保證人簽名欄外，其餘內容完全空白；而原告收受被告申
    請文件用印後，並未通知被告等人，亦未將被告丁○○應收
    執之契約正本送達被告等情，為兩造所不爭執，已如前述。
    且系爭租約攤位號碼、契約期間、範圍、租金部分是原告寫
    的；又公所用印以後因為契約正本只有一份，所以沒有給被
    告等情，亦經證人丙○○到庭證述綦詳（詳本院98年11月20
    日言詞辯論筆錄，卷第35、36頁）。則系爭租約之其他內容
    既係原告事後添上，故兩造雖有簽名於系爭租約上，然就租
    賃內容必要之點，舉凡如契約期間、範圍、租金等事項，兩
    造間是否達成協議，已非無疑。
  (二)次按契約當事人約定其契約須用一定方式者，在該方式未完
    成前，推定其契約不成立，民法第166 條定有明文。查上開
    特約尚有一但書，即「每年訂立租賃附強制執行契約公證始
    生效」，顯係重在被上訴人得依所附強制執行約款，以保障
    其出租人之權益甚明，並非以保全證據為目的，自應認其契
    約須待上開約定方式完成始行成立，最高法院著有82年度台
    上字第415 號裁判意旨可參。經查，系爭租約第14條約定「
    本租約須經公證後，乙方（即被告）始得進入市場營業」，
    有兩造所不爭執之系爭租約附卷可憑。則依前開說明，系爭
    租約之上開約定，顯非以保全證據為目的，自應認其契約須
    待上開約定方式完成始行成立。本件系爭租約未經公證等情
    ，為兩造所不爭執，業如前述，則依前揭規定，系爭租約顯
    然欠缺當事人間特別約定之成立要件而不成立。
  (三)綜上，兩造間系爭租約應認為尚未成立，是原告依系爭租約
    之約定，請求被告連帶給付租金，即非有據。
五、從而，原告依系爭租約之約定，請求被告連帶給付15,613元
    ，為無理由，應予駁回。
六、本件事證已臻明確，兩造其餘主張、陳述與舉證，經審酌與
    本院前開判斷不生影響，爰不再予逐一論述。
七、訴訟費用負擔之依據：民事訴訟法第78條。
中    華    民    國    98    年    12    月    11    日
              苗栗簡易庭法  官  王萬金
以上正本係照原本作成。
如不服本判決，應於判決送達後20日內，以判決違背法令為理由
，向本院提出上訴狀並表明上訴理由，及須按他造當事人之人數
附繕本。
上訴理由應表明：
  一、原判決所違背之法令及其具體內容。
  二、依訴訟資料可認為原判決有違背法令之具體事實。
如未表明上訴理由者，應於上訴後20日內向本院提出上訴理由。
當事人如對本件訴訟內容有所疑義，得聲請閱卷。
                        書記官  劉麗美
中    華    民    國    98    年    12    月    11    日

司法院資訊處製作；財團法人民間司法改革基金會備份。
